【裁判字號】    97,易,1700
【裁判日期】    971224
【裁判案由】    詐欺
【裁判全文】
臺灣士林地方法院刑事判決              97年度易字第1700號
公  訴  人  臺灣士林地方法院檢察署檢察官
被      告  乙○○
上列被告因詐欺案件，經檢察官提起公訴（97年度偵字第 15281
號），被告於準備程序中就被訴事實為有罪之陳述，經本院合議
庭裁定依簡式審判程序審理，本院判決如下：
    主    文
乙○○共同意圖為自己不法之所有，以詐術使人將本人之物交付
，貳罪，各處有期徒刑伍月，扣案之中華郵政股份有限公司臺北
臺北橋郵局第00000000000000號帳戶存摺壹本、
「乙○○」印章壹枚均沒收。應執行有期徒刑玖月，扣案之中華
郵政股份有限公司臺北臺北橋郵局第000000000000
00號帳戶存摺壹本、「乙○○」印章壹枚均沒收。
    犯罪事實
一、乙○○於民國93年間因違反毒品危害防制條例案件，經臺灣
    桃園地方法院以93年度訴字第1253號判決有期徒刑7 年2 月
    ，嗣經臺灣高等法院以94年度上更一字第763 號撤銷原審判
    決，改判決有期徒刑4 年（業經最高法院以97年度台上字第
    5672號駁回上訴確定）。乙○○於97年11月11日因欲應徵工
    作而依求職便利通所刊登之0000000000號行動電話與真實姓
    名年籍不詳自稱「小高」之成年男子聯絡後，明知其所從事
    之工作乃係負責提供自己帳戶後提領他人因該詐欺集團詐騙
    而匯款入自己所提供之帳戶之款項，竟與「小高」及該詐欺
    集團成員共同基於為自己不法所有之犯意聯絡，並提供其在
    中華郵政股份有限公司臺北臺北橋郵局所申請開設之第0000
    0000000000號帳戶影本予「小高」及該詐欺集團供匯、提詐
    欺所得之用，而分別起意，並由該詐欺集團成員分別為下列
    詐欺犯行：(一)97年11月12日上午11時許，自稱「中華電信員
    工」之詐欺集團成員撥打電話予甲○○，佯稱甲○○積欠電
    信費用新台幣（下同）4 萬餘元，嗣再轉接予自稱「林主任
    」之詐欺集團成員，向甲○○佯稱其涉嫌洗錢案件，財產可
    能遭凍結，需將帳戶內之存款先行存入法院公證之帳戶內避
    免遭凍結，甲○○誤信之而陷於錯誤，遂依該詐欺集團成員
    指示於同日下午2 時26分許，前往臺中縣太平市○○○路25
    號之郵局匯款24萬元至乙○○前開郵局帳戶。(二)同日上午11
    時許，另撥打電話予丙○○，自稱「臺北分局科長」，佯稱
    其涉嫌金融案件，經伊向檢察官求情後，只需丙○○將56萬
    元款項暫存至台北郵局公庫保存3 至6 日，即可沒事，致丙○○陷於錯誤，而依該詐欺集團成員指示於同日下午3 時許
    ，前往雲林縣元長鄉○○路74號之郵局匯款56萬元至乙○○
    前開郵局帳戶。其後，乙○○於接獲「小高」之通知，旋於
    同日下午3 時30分許，與「小高」一同前往位於臺北縣蘆洲
    市○○路之郵局，由乙○○持上開郵局帳號之存摺、印章臨
    櫃填寫46萬元提款單，並交予郵局經辦人員胡淑珍欲提領詐
    欺所得之款項，惟因甲○○於匯款後發覺遭詐騙而前往報警
    ，經臺中縣太平市郵局將該帳戶圈存異常，而為胡淑珍發覺
    報警，當場逮捕乙○○，並扣得乙○○前開帳戶存摺1 本、
    印章1 枚，惟「小高」則趁隙逃離。
二、案經臺北縣政府警察局蘆洲分局報告臺灣士林地方法院檢察
    署檢察官偵查起訴。
    理    由
一、訊據被告乙○○對於提供上開郵局帳戶予「小高」及所屬詐
    欺集團使用，並於被害人甲○○、丙○○匯入款項後隨即與
    「小高」一同前往臺北縣蘆洲市○○路之郵局填寫提款單，
    欲臨櫃提領被害人遭詐欺匯入之款項，惟旋即遭經辦人員胡
    淑珍報警逮捕等情均坦承不諱（見本院準備程序筆錄第2 頁
    、審判筆錄第6 、7 頁），核與證人即被害人甲○○、丙○○證述遭詐騙情節、證人即郵局經辦員胡淑珍證述被告臨櫃
    提領款項之情均相符合（見偵查卷第15至21頁），並有被害
    人甲○○、丙○○提出之匯款執據、被告填寫之提款單、被
    告與「小高」前往郵局提領款項之監視器翻拍照片及扣案郵
    局存摺、印章等可稽（見偵查卷第36、37、102 至112 頁）
    ，可佐被告前開出於任意性之自白與事實相符，得採為認定
    事實之證據。被告明知其帳戶供詐欺集團使用，帳戶內款項
    係詐欺所得之金額，仍與「小高」欲一同前往提領帳戶內款
    項予該詐欺集團成員，則其有為自己犯罪之意思甚明，而與
    該詐欺集團成員有犯意聯絡無誤。又本件遭詐騙之被害人有
    甲○○、丙○○二人，被害法益不同，是詐欺集團之詐騙行
    為應係分別起意，為二行為，而成立數罪，亦附此說明。本
    件事證明確，被告犯行已堪認定，應依法論科。
二、核被告所為係犯刑法第339 條第1 項詐欺取財罪（二罪，本
    件應係分屬二罪，業如前述，檢察官漏未就此部分敘明，尚
    有未洽），被告與真實姓名年籍不詳自稱「小高」之成年男
    子及所屬詐欺集團就上開犯行有犯意聯絡、行為分擔，為共
    同正犯；其所犯上開二罪，犯意各別，罪名不同，應分論併
    罰之。爰審酌被告前有如犯罪事實欄所載犯罪科刑，有臺灣
    高等法院被告前案紀錄表可稽，難謂其素行端正，所為影響
    社會正常交易安全，危害社會情節甚鉅，詐騙所得分別為24
    萬元、56萬元，惟因被害人甲○○遭詐騙後隨即報警，將帳
    戶圈存異常，而使被告未能將詐騙所得款項領出，且被告犯
    罪後於本院審理中已坦承犯行，與其犯罪之動機、手段、目
    的等一切情狀，分別量處如主文所示之刑，並定應執行刑。
    扣案之前開郵局存摺1 本、「乙○○」印章1 枚，為被告所
    有，供其犯本罪所用之物，應依刑法第38條第1 項第2 款規
    定宣告沒收；至扣案之提款單1 紙，業經被告填寫完成後交
    予郵局經辦員，非其所有，爰不予宣告沒收。
據上論斷，應依刑事訴訟法第273 條之1 第1 項、第299 條第 1
項前段、刑法第28條、第339 條第1 項、第51條第5 款、第38條
第1 項第2 款、刑法施行法第1 條之1 ，判決如主文。
本案經檢察官蔡啟文到庭執行職務
中    華    民    國    97    年    12    月    24    日
                  刑事第七庭法  官  黎惠萍
以上正本證明與原本無異。
如不服本判決應於收受判決後10日內向本院提出上訴書狀，並應
應敘述具體理由。其未敘述上訴理由者，應於上訴期間屆滿後20
日內向本院補提理由書(均須按他造當事人之人數附繕本)「切勿
逕送上級法院」。
                            書記官  夏珍珍
中    華    民    國    97    年    12    月    24    日
附錄本案論罪科刑法條全文
中華民國刑法第339條第1項
（普通詐欺罪）
意圖為自己或第三人不法之所有，以詐術使人將本人或第三人之
物交付者，處5年以下有期徒刑、拘役或科或併科1千元以下罰金
。


司法院資訊處製作；財團法人民間司法改革基金會備份。
